【裁判字號】    92,簡上,69
【裁判日期】    920402
【裁判案由】    竊盜
【裁判全文】
臺灣高雄地方法院刑事判決                九十二年度簡上字第六九號
    上  訴  人
    即  被  告  乙○○
右列上訴人因竊盜案件，不服中華民國九十一年十一月二十日本院高雄簡易庭所為之
九十一年度簡字第一四七四號第一審刑事簡易判決（聲請簡易判決處刑書案號：九十
一年度偵字第二四六八六號），提起上訴，本院管轄之第二審合議庭判決如左：
    主  文
原判決撤銷。
本件公訴不受理。
    理  由
一、聲請簡易判決處刑意旨略以：上訴人即被告（以下均簡稱為上訴人）乙○○意圖
    為自己不法之所有，於民國九十一年十一月六日十三時五十分許，在高雄縣旗山
    鎮○○○路八十五之四號華而美超商店內，趁無人注意之際，竊取該商店內所陳
    列販售之維士比一瓶，價值新臺幣（下同）四十元。得手後準備離去時，旋為該
    店店長甲○○發現，而報警當場查獲。因認上訴人涉犯刑法第三百二十條第一項
    之竊盜罪嫌。
二、按被告、自訴人、告訴人、附帶民事訴訟當事人、代理人、辯護人、輔佐人或被
    害人為接受文書之送達，應將其住所、居所或事務所向法院或檢察官陳明；應受
    送達人雖未為第五十五條之陳明，而其住所、居所或事務所為書記官所知者，亦
    得向該處送達之，刑事訴訟法第五十五條第一項、第五十七條分別定有明文。是
    刑事訴訟文書首應送於被告之住所，或送達於被告所陳明之居所，或送達於被告
    住所、居所有辨別事理能力之同居人、受僱人，或送達於被告陳明之送達代收人
    ，或其他法定應受送達之人（刑事訴訟法第六十二條準用民事訴訟法第一百三十
    七條第一項，最高法院八十六年度台上字第七四三六號判決意旨參照），始為合
    法。又上訴期間為十日，自送達判決後起算。但判決宣示後送達前之上訴，亦有
    效力，刑事訴訟法第三百四十九條亦定有明文。然此所稱之送達，係指經有合法
    之送達者而言，惟判決正本送達於應受送達人本人以外之人，如該人未經本人陳
    明為送達代收人，又非具有辨別事理能力之同居人或受僱人，或其他法定應受送
    達之人時，不能認有合法之送達，祗能以本人實際收受判決時，為起算上訴期間
    之準據，亦有最高法院八十五年度台上字第一四七二號判決意旨可資參照，均核
    先敘明。
三、經查，本件上訴人涉犯竊盜案件，固經本院高雄簡易庭前於九十一年十一月二十
    日以九十一年度簡字第一四七四號第一審刑事簡易判決判處拘役五十日，如易科
    罰金，以三百元折算一日在案，惟上開刑事簡易判決書係送達於高雄縣美濃鎮○
    ○路三十四號，並由上訴人之母林邱菊香於九十一年十二月二十七日代收無訛，
    有本院送達證書一紙附卷可稽（詳本院九十一年度簡字第一四七四號刑事卷宗內
    第十三頁）。然上訴人之戶籍係設於高雄縣美濃鎮○○路十五巷三十三號，有本
    院依職權查詢之法務部戶役政連結作業系統一紙（詳本院卷第十七頁）可參；而
    縱認上訴人之上開居所即高雄縣美濃鎮○○路三十四號，係本院書記官所明知而
    得對之為送達，然上訴人之母林邱菊香在該居所（即高雄縣美濃鎮○○路三十四
    號）收受文書時，並未與設籍於高雄縣美濃鎮○○路十五巷三十三號之上訴人同
    居，故本件前開本院九十一年度簡字第一四七四號第一審刑事簡易判決書，既非
    係送達於上訴人之住所，亦非送達於與上訴人同居而有辨別事理能力之人，或經
    上訴人陳明之送達代收人，或其他法定應受送達之人，則上開第一審刑事簡易判
    決書之送達自非合法。從而，本件上訴人雖係於九十二年一月二十七日（詳上訴
    狀上所蓋收文日戳所載）始提起本件上訴，然因本院九十一年度簡字第一四七四
    號刑事判決書，並未合法送達於上訴人而無從起算上訴期間，已如前述，揆諸上
    訴人得於判決宣示後送達前提起上訴之立法本旨，應認本件上訴人之上訴為合法
    。
四、按已經提起公訴或自訴之案件，在同一法院重行起訴者，應諭知不受理之判決，
    並得不經言詞辯論為之，刑事訴訟法第三百零三條第二款、第三百零七條分別定
    有明文；而所謂一事不再理之重訴禁止原則，係為保障實體裁判之安定性，使同
    一被告就同一訴訟客體事實爭點及法律爭點，不受重複審判而設，又訴訟上所謂
    一事不再理之原則，於實質上一罪或裁判上一罪均有適用，即連續犯及牽連犯亦
    均有其適用。故如牽連犯、連續犯之犯罪行為，業經就一部起訴者，依審判不可
    分原則，應就全部予以審理，不能就牽連犯、連續犯之其他部分，另案再行起訴
    ，如在同一法院再就牽連犯、連續犯之其他部分犯罪事實，再行起訴，即應諭知
    不受理之判決，此有最高法院五十三年度台上字第一三八三號判例意旨可資參照
    。
五、本件上訴人乙○○前開於九十一年十一月六日十三時五十分許，在高雄縣旗山鎮
    ○○○路八十五之四號華而美超商店內，趁無人注意之際，竊取該商店內所陳列
    販售之維士比一瓶之竊盜犯罪事實，雖經臺灣高雄地方法院檢察署檢察官（下稱
    檢察官），以九十一年度偵字第二四六八六號聲請簡易判決處刑書，向本院高雄
    簡易庭聲請以簡易判決處刑，於九十一年十二月三日繫屬本院（九十一年度簡字
    第一四七四號）。然上訴人前曾於九十一年十月十九日十四時二十分許，至九十
    一年十一月十五日十二時三十五分許，分別在高雄縣美濃鎮○○路○段五十九號
    「佳佳批發廣場」內等地竊盜之事實，業經檢察官以九十一年度偵字第二四四四
    八號（另以九十一年度偵字二三二一八、第二五三七六號移送併辦）聲請簡易判
    決處刑書，向本院高雄簡易庭聲請以簡易判決處刑，於九十一年十二月二日繫屬
    本院（九十一年度簡字第一四三六號），有上開聲請簡易判決處刑書、臺灣高等
    法院被告全國前案紀錄表各一紙附卷（詳本院卷第十八頁至二十三頁、第三十六
    頁至第四十一頁）可稽，並經本院調閱前開簡易處刑卷宗可徵。本件上訴人所涉
    本案之竊盜犯罪事實，顯與本院前開九十一年度簡字第一四三六號刑事簡易判決
    案件（即前案）之竊盜犯罪事實，有連續犯之裁判上一罪關係，為同一案件，檢
    察官就本案重行向本院起訴（聲請簡易處刑並繫屬在後）自有未洽，揆諸前開法
    律規定，自應為諭知不受理之判決，並不經言詞辯論為之。
六、本件原審未予詳查，遽對上訴人為實體論罪科刑之諭知，容有未洽。上訴意旨指
    摘原判決不當，求予撤銷改判，為有理由。自應由本院將本案原第一審刑事簡易
    判決撤銷改判，依法諭知本件公訴不受理，並不經言詞辯論為之。
據上論斷，應依刑事訴訟法第四百五十五條之一第一項、第三項、第三百六十九條第
一項前段、第三百六十四條、第三百零三條第二款、第三百零七條，判決如主文。
中      華      民      國      九十二      年      四      月    二    日
                                      臺灣高雄地方法院刑事第七庭
                                        審判長  法  官  陳  志  銘
                                                法  官  曾  吉  雄
                                                法  官  柯  盛  益
右正本證明與原本無異。
不得上訴。
                        書記官  陳  昱  良
中      華      民      國      九十二      年      四      月    二    日


司法院資訊處製作；財團法人民間司法改革基金會備份。
